臺灣臺中地方法院簡易民事判決
　　　　　　 110年度沙簡字第185號
原      告  花旗(台灣)商業銀行股份有限公司


法定代理人  莫兆鴻  


訴訟代理人  黃逸哲律師
            黃麗蓉  

被      告  黃昱仁  

            黃潘玉燕
            黃昱智  
            黃筱倩  
上列當事人間請求撤銷分割繼承登記事件，本院於民國110年10
月5日言詞辯論終結，判決如下：
    主      文
原告之訴駁回。
訴訟費用由原告負擔。
    事實及理由
壹、程序部分：被告黃昱智、黃筱倩經合法通知，未於最後言詞
    辯論期日到場，核無民事訴訟法第386 條各款所列情形，爰
    依原告之聲請，由其一造辯論而為判決。
貳、實體部分：
一、原告主張：被告黃昱仁積欠原告新臺幣（下同）150,067元
    及相關利息未償還，經原告取得鈞院民國99年度司執字第67
    780號債權憑證，原告查詢地政資料後發現坐落於臺中市○○
    區○○段000地號、同段765建號及宜蘭縣○○鎮○○段0000地號、
    1041地號土地（下稱系爭房地）為訴外人黃椿桂所有，後為
    被告黃潘玉燕分割繼承取得系爭房地所有權，查被告黃昱仁
    並未聲明拋棄繼承，爰依民法第244條第1項之規定，訴請法
    院撤銷被告間遺產分割協議之債權行為及分割繼承登記之物
    權移轉行為，並依同條第4項規定訴請塗銷登記等語。並聲
    明：（一）被告間等應就被繼承人黃椿桂所遺坐落於臺中市
    ○○區○○段000地號（權利範圍1/4）以及同段765建號（權利
    範圍1/1）即建物門牌臺中市○○區○○路○段000巷000號之2之
    房地於102年1月8日所為遺產分割協議之債權行為以及102年
    1月10日所為登記原因為分割繼承之物權行為皆應予撤銷。
    （二）被告間等應就被繼承人黃椿桂所遺坐落於宜蘭縣○○鎮
    ○○段0000地號以及同段1041地號土地於102年1月8日所為遺
    產分割協議之債權行為以及102年1月10日所為登記原因為分
    割繼承之物權行為皆應予撤銷。（三）被告黃潘玉燕應將聲
    明第一項及第二項所示不動產於102年1月10日以登記原因為
    分割繼承所為之所有權移轉登記塗銷。（四）訴訟費用由被
    告等負擔。
二、被告抗辯：
（一）黃潘玉燕、黃筱倩：訴外人黃椿桂生前開銷均靠被告黃潘
      玉燕工廠所得支付，黃椿桂往生後，其餘繼承人體恤被告
      黃潘玉燕多年辛勞，協議由黃潘玉燕繼承。又被告黃昱仁
      向被告黃潘玉燕借款合計179,097元，並由被告黃潘玉燕
      代償積欠銀行之欠款517,603元，而被告黃昱仁可分得遺
      產計算約260,000元，已超過被告黃昱仁所得繼承之遺產
      ，並無侵害原告之債權。並聲明：駁回原告之訴。訴訟費
      用由原告負擔。
（二）被告黃昱仁：醫療費用不是我繳的，我不是不願意繳，其
      他銀行的部分我也有償還。並聲明：請求駁回原告之訴，
      訴訟費用由原告負擔。
（三）被告黃昱智未於言詞辯論期日到場，亦未提出準備書狀作
      何聲明或陳述。　　　
三、法院之判斷：
（一）原告主張被繼承人黃椿桂所遺坐落於臺中市○○區○○段000
      地號土地（權利範圍1/4）以及同段765建號（權利範圍1/
      1）即建物門牌臺中市○○區○○路○段000巷000號之2房屋、
      坐落於宜蘭縣○○鎮○○段0000地號土地以及同段1041地號土
      地，均由被告黃潘玉燕以分割繼承為登記原因取得，此為
      到場之被告所不爭執，並有土地登記資料在卷可查，堪信
      為真實。
（二）繼承人自繼承開始時，除本法另有規定外，承受被繼承人
      財產上之一切權利、義務。繼承人有數人時，在分割遺產
      前，各繼承人對於遺產全部為公同共有，民法第1148條第
      1項前段及第1151條分別定有明文。查系爭不動產原為被
      告之被繼承人黃椿桂所有，被告於被繼承人黃椿桂死亡後
      而繼承取得系爭不動產之所有權，有如前述，則系爭不動
      產於分割遺產前，依法為被告公同共有。又繼承人得隨時
      請求分割遺產，但法律另有規定或契約另有訂定者，不在
      此限。民法第1164條亦有明文。而民法第1164條所定之遺
      產分割，係以遺產為一體，整個的為分割，而非以遺產中
      個個財產之分割為對象，亦即遺產分割之目的在遺產公同
      共有關係全部之廢止，而非各個財產公同共有關係之消滅
      （最高法院88年度台上字第2837號判決意旨參照）。且關
      於遺產之分割協議，為繼承人基於身分關係就繼承之遺產
      互為協議而為分割，且為多數繼承人之共同行為，非單一
      繼承人之無償或有償行為。準此，倘經全體繼承人協議就
      被繼承人之全部遺產整個分割後，該分割遺產之協議係存
      在於被繼承人之遺產整體，並非僅就某個別遺產協議分割
      ，則繼承人之債權人應不得以全部遺產中某個別之遺產分
      配有害及債權，就該個別遺產之分配訴請法院撤銷。而觀
      諸卷附財政部臺灣省中區國稅局遺產稅免稅證明書、被告
      等人簽立之遺產分割協議書，可知被繼承人黃椿桂之全部
      遺產包括中華郵政存款4,266元、現金420,000元及系爭不
      動產等，其遺產並非以系爭不動產為限，原告訴請撤銷遺
      產分割協議，僅將系爭不動產分配予被告黃潘玉燕部分列
      為撤銷之標的，依前揭說明，於法未合。再者，被告黃昱
      仁依前揭遺產分割協議而分割遺產時，雖未獲分配系爭不
      動產，然無證據證明其是否繼承被繼承人黃椿桂其他財產
      上之義務而增加負擔，亦無從遽認被告黃昱仁有積極減少
      財產或消極增加債務而害及原告債權之情事存在，益見原
      告依民法第244條之法律關係對被告等人所為之本件請求
      ，為屬無據，不應准許。
四、綜上所述，原告依民法第244條之法律關係，訴請被告間等
    應就被繼承人黃椿桂所遺坐落於臺中市○○區○○段000地號（
    權利範圍1/4）以及同段765建號（權利範圍1/1）即建物門
    牌臺中市○○區○○路○段000巷000號之2之房地於102年1月8日
    所為遺產分割協議之債權行為以及102年1月10日所為登記原
    因為分割繼承之物權行為皆應予撤銷。被告間等應就被繼承
    人黃椿桂所遺坐落於宜蘭縣○○鎮○○段0000地號以及同段1041
    地號土地於102年1月8日所為遺產分割協議之債權行為以及1
    02年1月10日所為登記原因為分割繼承之物權行為皆應予撤
    銷。被告黃潘玉燕應將聲明第一項及第二項所示不動產於10
    2年1月10日以登記原因為分割繼承所為之所有權移轉登記塗
    銷，為無理由，應予駁回。
五、本件事證已臻明確，兩造其餘攻擊防禦方法，經核與判決之
    結果不生影響，自無庸逐一論述，併此敘明。
六、訴訟費用負擔之依據：民事訴訟法第78條。 
中　　華　　民　　國　　110 　年　　10　　月　　19　　日
                        臺灣臺中地方法院沙鹿簡易庭
                            法  官  劉國賓
以上為正本，係照原本作成。
如不服本判決，應於判決送達後20日內向本院提出上訴狀並表明
上訴理由（須附繕本）；如委任律師提起上訴者，應一併繳納上
訴審裁判費。
中　　華　　民　　國　　110 　年　　10　　月　　19　　日
                            書記官  許宏谷